【裁判字號】    94,訴,1232
【裁判日期】    950831
【裁判案由】    廢棄物清理法
【裁判全文】
臺灣臺南地方法院刑事判決              94年度訴字第1232號
    公  訴  人  臺灣臺南地方法院檢察署檢察官
    被      告  甲○○
上列被告因廢棄物清理法案件，經檢察官提起公訴（九十四年度
發查偵字第二六六號），被告於準備程序中就被訴事實為有罪之
陳述，受命法官於聽取當事人之意見後，本院合議庭裁定由受命
法官獨任進行簡式審判程序，判決如下：
    主  文
甲○○事業負責人未依廢棄物清理法規定之方式貯存廢棄物，致
污染環境，處有期徒刑壹年貳月，緩刑貳年，並應於民國玖拾伍
年拾壹月拾日前將放置在臺南縣西港鄉○○段二四○○地號貯
存「氯化亞鐵」、「ＮａＯＨ（蘇打）」、「Ｐ、Ａ、Ｃ」之桶
槽計陸只（含桶槽內之溶劑），依廢棄物清理法規定之方式貯存
、清除、處理或再利用。
    事  實
一、甲○○前係設於臺南縣下營鄉茅港村茅港尾一五四號「永泰
    化工原料行」之負責人，從事「液」、「Ｐ、Ａ、Ｃ」、
    「高分子凝結類」等之批發買賣，於民國九十四年三月三日
    停業後，明知其原有廢水處理設施添加劑「氯化亞鐵」已無
    用途而屬於廢棄物，且該溶劑之氫離子濃度指數（即ＰＨ值
    ）小於二．○，依「有害事業廢棄物認定標準」第四條第三
    款第一目，屬於腐蝕性之有害事業廢棄物，又依「事業廢棄
    物貯存清除處理方法及設施標準」第六條第三款及第十條第
    一款規定，有害事業廢棄物之貯存容器或包裝材料應保持良
    好情況，其有嚴重生鏽、損壞或洩漏之虞，應即更換；有害
    事業廢棄物應設置專門貯存場所，其地面應堅固，四周採用
    抗蝕及不透水材料襯墊或構築。詎甲○○於同年六月五日將
    其所有貯存「氯化亞鐵」、「ＮａＯＨ（蘇打）」、「Ｐ、
    Ａ、Ｃ」等溶劑之桶槽計六只，移至其向不知情之蔡芳印所
    承租之臺南縣西港鄉○○段二四○○地號土地上後，竟未依
    上開貯存方法及設施標準，其中貯存「氯化亞鐵」之十五噸
    桶槽二只，因桶槽底部有裂縫，適逢連日大雨，雨水沖刷桶
    槽內剩餘之氯化亞鐵，由裂縫洩漏流至上開地號旁之劉厝大
    排而污染環境。嗣經臺南縣環境保護局（下稱臺南縣環保局
    ）於九十四年六月二十二日上午九時四十三分許接獲民眾陳
    情後，於同日下午三時許派員前往稽查，發現劉厝大排上游
    （南６５與南６５－１交岔處）處之溪水已呈紅色，且含鐵
    量高達一一九ＭＧ／Ｌ，ＰＨ值為六．五，而污染源係在上
    開地號內；臺南縣環保局人員再於翌日會同臺南縣警察局佳
    里分局警員至前揭放置桶槽處稽查，發現甲○○正僱請力大
    企業有限公司人員王聰俊駕駛車牌號碼Ｓ二－八二七號貨車
    ，在現場載運前揭十五噸桶槽二只，經臺南縣環保局人員對
    該桶槽採樣送驗後，始悉上情。
二、案經臺南縣政府函請臺灣臺南地方法院檢察署檢察官偵查起
    訴。
    理  由
一、上開事實，業據被告甲○○於本院審理時供承不諱，核與證
    人即臺南縣環保局人員施男遜及黃婷鈺於偵查中之證述相符
    ，復有臺南縣環保局環保報案中心陳情案件處理電腦管制單
    、九十四年六月二十二日水質檢驗報告各一份及稽查照片十
    二張、九十四年六月二十三日公害案件稽查紀錄二份、水質
    檢驗報告三份及稽查照片十六張、九十四年六月二十四日公
    害案件稽查紀錄一份、水質檢驗報告二份及稽查照片二十六
    張、臺南縣政府營利事業登記證（以上除照片外均影本）及
    臺南縣政府營利事業登記公示詳細資料各一份可資佐證，本
    件事證明確，被告犯行洵堪認定，應依法論科。
二、論罪科刑：
  (一)按事業產生之廢棄物，廢液氫離子濃度指數（ＰＨ值）大於
    或等於十二．五，或小於或等於二．○者，係屬於腐蝕性事
    業廢棄物，其貯存容器或包裝材料應保持良好情況，有嚴重
    生鏽、損壞或洩漏之虞者應即更換，並應設置專門貯存場所
    ，其地面應堅固，四周採用抗蝕及不透水材料襯墊或構築，
    行政院環保署依據廢棄物清理法第二條第二項訂頒之有害事
    業廢棄物認定標準第四條第三款第一目，及依同法第三十六
    條第二項訂頒之事業廢棄物貯存清除處理方法及設施標準第
    六條第三款及第十條第一款定有明文，被告甲○○原係從事
    廢水處理設施添加劑之業者，未依上開貯存方法及設施標準
    放置其所有氯化亞鐵、蘇打、Ｐ、Ａ、Ｃ等溶劑，致其中氯
    化亞鐵洩漏流至上開地號旁之劉厝大排而污染環境，是核其
    所為，係違反廢棄物清理法第四十六條第一項第二款之事業
    負責人未依廢棄物清理法規定之方式貯存廢棄物，致污染環
    境罪。
  (二)被告行為後，九十四年二月二日修正公布之刑法修正條文已
    於九十五年七月一日施行，而同法第十一條規定已修正為「
    本法總則於其他法律有刑罰或保安處分之規定者，亦適用之
    。但其他法律有特別規定者，不在此限。」其性質上屬於「
    過橋條款」，而為法律適用之準據，且無關乎犯罪行為可罰
    性要件之變更，自應逕行適用裁判時有效之上開條文，核先
    敘明。
  (三)爰審酌被告身為事業之負責人，未依規定處理廢棄物，致其
    洩漏而污染環境，對於生態影響深遠，然被告於其所有氯化
    亞鐵溶劑洩漏次日，即欲僱請貨運公司將破裂桶槽載運至回
    收場回收，事後且將水溝堵塞等情，業據證人黃婷鈺於偵查
    中證述明確，且有上開九十四年六月二十三日稽查紀錄及照
    片等可稽，足見被告僅係處理廢棄物之方式不當，非無補救
    之意願，且於本院審理中坦認犯行，犯後態度良好等一切情
    狀，量處如主文所示之刑。
  (四)又被告未曾有任何刑案前科紀錄，有臺灣高等法院被告前案
    紀錄表及臺灣臺南地方法院刑案資料查註紀錄表各一份在卷
    可參，素行尚佳，其因一時失慮，致罹刑典，經此偵審及科
    刑教訓，應知所警惕，應認所宣告之刑以暫不執行為適當。
    而「犯罪在新法施行前，新法施行後，緩刑之宣告，應適用
    新法第七十四條之規定」（最高法院九十五年度第八次刑事
    庭會議決議參照），本院爰依修正施行後（公布及施行日期
    均同於上開刑法第二條）刑法第七十四條第一項第一款之規
    定，併予諭知緩刑二年，以勵自新。惟被告於本院審理時供
    述其所有之「ＮａＯＨ（蘇打）」、「Ｐ、Ａ、Ｃ」溶劑桶
    槽四只及已洩漏之「氯化亞鐵」桶槽二只仍放置原處，僅將
    桶槽傾倒，裂縫處朝上，顯未依廢棄物清理法及相關法令妥
    善處理，仍有洩漏之虞，爰併依修正後刑法第七十四條第二
    項第八款之規定，命被告應於九十五年十一月三十日前，依
    廢棄物清理法及相關法令之規定，貯存、清除、處理或再利
    用上開桶槽及其中之「蘇打」及「Ｐ、Ａ、Ｃ」溶劑，以預
    防被告再為上開犯行（依修正施行後刑法第七十五條之一第
    一項第四款規定「受緩刑之宣告而有下列情形之一，足認原
    宣告之緩刑難收其預期效果，而有執行刑罰之必要者，得撤
    銷其宣告：四、違反第七十四條第二項第一款至第八款所定
    負擔情節重大者。」）。
據上論斷，應依刑事訴訟法第二百七十三條之一第一項、第二百
九十九條第一項前段，廢棄物清理法第四十六條第一項第二款，
修正施行後刑法第十一條前段、第七十四條第一項第一款、第二
項第八款，判決如主文。
本案經檢察官李白松到庭執行職務。
中    華    民    國    95    年    8     月    31    日
                  刑事第十庭    法  官  陳賢德
以上正本證明與原本無異。
如不服本判決，應於收受送達後10日內向本院提出上訴書狀（應
附繕本）。
                                書記官  王志銘
中    華    民    國    95    年    9     月    1     日
附錄論罪科刑法條
廢棄物清理法第四十六條第一項第二款
有下列情形之一者，處一年以上五年以下有期徒刑，得併科新臺
幣三百萬元以下罰金：
二、事業負責人或相關人員未依本法規定之方式貯存、清除、處
    理或再利用廢棄物，致污染環境。


司法院資訊處製作；財團法人民間司法改革基金會備份。
